臺灣高雄地方法院民事裁定　　　　　　100年度監宣字第133號
聲　請　人　郭貴玉
上列聲請人聲請對黃煒婷為輔助宣告事件，本院裁定如下：
    主  文
宣告黃煒婷（女，民國○○○年○月○○日生，身分證統一編號
：Ｚ000000000號）為受輔助宣告之人。
選定郭貴玉（女，民國○○年○月○日生，身分證統一編號：Ｚ
000000000號）為受輔助宣告人黃煒婷之輔助人。
聲請費用由受輔助宣告人黃煒婷負擔。
    理  由
一、本件聲請意旨略以：聲請人為應受輔助宣告人黃煒婷之母，
    黃煒婷自17歲起即罹患情感性精神分裂症，雖經治療，精神
    症狀仍愈形嚴重，於100 年3 月19日生產後，更已達為意思
    表示或受意思表示或辨識其意思表示效果之能力顯有不足之
    程度，爰依法聲請准予對黃煒婷為輔助宣告等語。
二、按「對於因精神障礙或其他心智缺陷，致其為意思表示或受
    意思表示，或辨識其意思表示效果之能力，顯有不足者，法
    院得因本人、配偶、四親等內之親屬、最近一年有同居事實
    之其他親屬、檢察官、主管機關或社會福利機構之聲請，為
    輔助之宣告。」，民法第15條之1 第1 項定有明文。次按「
    受輔助宣告之人，應置輔助人。輔助人及有關輔助之職務，
    準用1095條、第1096條、第1098條第2 項、第1100條、第11
    02條、第1103條第2 項、第1104條、第1106條、第1106條之
    1 、第1109條、第1111條至第1111條之2 、第1112條之1 及
    第1112條之2 之規定。」，為民法第1113條之1 所明文規定
    。
三、聲請人主張之上開事實，業據其提出戶籍謄本、長庚醫療財
    團法人高雄長庚紀念醫院診斷證明書等為證。而經本院對黃
    煒婷進行鑑定程序，在鑑定人林潔欣醫師面前訊問黃煒婷，
    其可陳述自身姓名、出生日期及目前住院情形，而鑑定人林
    潔欣醫師鑑定意見認為：黃煒婷屬情感性精神分裂症，已經
    發病很多年，陸續有門診追蹤，去年開始到長庚醫院就診時
    ，黃煒婷已經懷孕，雖然有開藥給黃煒婷，但黃煒婷並未規
    律服藥，黃煒婷於100 年3 月19日生產後，精神症狀更加嚴
    重，有嚴重之被害妄想，懷疑醫護人員欲加害其小孩，黃煒
    婷為為意思表示、受意思表示或辨識其意思表示效果之能力
    ，已達顯有不足之程度等語，有本院100 年4 月28日鑑定筆
    錄在卷可稽，是依上開鑑定結果，黃煒婷已因精神障礙，致
    其為意思表示、受意思表示或辨識其意思表示之效果之能力
    顯有不足，爰依法宣告黃煒婷為受輔助宣告之人。
四、次查，聲請人為黃煒婷之母，與黃煒婷關係密切，且有意願
    擔任黃煒婷之輔助人，復為黃煒婷目前之照顧者等情，業據
    聲請人陳明在卷，並有戶籍謄本在卷可稽，本院審酌上情，
    認由聲請人擔任黃煒婷之輔助人，應無不當之處，爰依上開
    法條規定，選定聲請人擔任黃煒婷之輔助人。
五、又法院為輔助宣告時，受輔助宣告之人對其財產仍具處分權
    能，輔助人僅於民法第15條之2 第1 項等事件對於輔助宣告
    之人之行為具有同意與否之權限，從而本件輔助人無須開具
    財產清冊陳報法院，附此敘明。
六、依民事訴訟法第624 條之1 第3 項、第608 條第1 項，裁定
    如主文。
中    華    民    國   100    年    4     月    29    日
                        家事法庭法  官  黃悅璇
上為正本係照原本作成。
關於為輔助宣告部分，不得抗告。如不服本裁定關於選定輔助人
等部分，應於送達後10日內向本院提出抗告狀，並繳納抗告費新
臺幣1,000 元；
中    華    民    國   100    年    4     月    29    日
                                書記官  楊馥華